【裁判字號】    89,易,4727
【裁判日期】    900530
【裁判案由】    贓物
【裁判全文】
臺灣高雄地方法院刑事判決                        八十九年度易字第四七二七號
    公  訴  人  臺灣高雄地方法院檢察署檢察官
    被      告  乙○○
右列被告因贓物案件，經檢察官聲請簡易判決處刑（八十九年度偵字第二一０五五號
），嗣本院簡易庭（八十九年雄簡字第一二九三號）認不宜以簡易判決處刑，移由本
院依普通程序審理，本院判決如左：
    主  文
乙○○無罪。
    理  由
一、公訴意旨略以：被告乙○○於民國八十七年間某日，在高雄市某不詳地點，明知
    綽號「龍仔」之人持有之未懸掛牌照機車（以下簡稱系爭機車）係來路不明之贓
    物，仍予借用；而於同年十月三日下午二時許，騎用前開贓車行經高雄市○○○
    路時，見一名婦女揹一只皮包，遂臨時起意由附載之甲○○下手搶奪皮包（甲○
    ○與乙○○二人所涉搶奪罪部分，均業經本院另案判刑確定）後逃逸，嗣經警循
    線於八十七年十月三日查獲，因認被告涉有刑法第三百四十九條第一項之收受贓
    物罪嫌。
二、按犯罪事實應依證據認定之，無證據不得推定其犯罪事實。又不能證明被告犯罪
    者，應諭知無罪之判決，刑事訴訟法第一百五十四條、第三百零一條第一項分別
    定有明文。另按，刑事被告在被判罪確定之前，應被推定為無罪及被告並無自證
    無罪之義務，均為刑事訴訟之基本原則，被告否認犯罪所持之辯解，縱無可取，
    仍不得因此資以為反證其犯罪之論據，此亦有最高法院八十七年度台上字第三四
    七一號判決可資參照。再按，刑法上收受贓物罪之犯罪客體「贓物」，係指因財
    產犯罪所不法取得者，而行為人主觀上則需具有贓物性之認識而決議為收受，始
    能成罪，至所謂收受贓物，乃指自他人手中取得或持有贓物之行為，倘贓物本已
    在自己持有之中（如：行為人自己行竊所得之物），即無收受之問題。
三、公訴人認被告乙○○涉有收受贓物罪嫌，無非係以被告於另件搶奪案件警訊中之
    自白，與證人甲○○之證詞，且警方發現系爭機車時該車並未懸掛車牌，被告又
    無法提出該車之行車執照等情為據。
四、訊據被告乙○○堅決否認有收受贓物犯行，辯稱：我在警訊中之所以說機車是向
    「龍仔」借的，是照著警察寫的稿子唸的，而「龍仔」則是編出來的，實際上該
    車是甲○○的等語。經查：
（一）被告在八十七年十月三日遭查獲時，於警訊中係供稱：八十七年九月十六日與
      甲○○共同騎乘一部未懸掛牌照之機車行搶；該機車是我向綽號「阿龍」朋友
      借的等語（分別參照八十七年度他字第一Ｏ七三號偵查卷第四頁背面、第五頁
      背面所附之警訊筆錄），惟並未提及系爭機車係贓車或知悉該車係來路不明之
      贓車等情，是以公訴人認被告於警訊中業已自白一節，容有誤會，應先敘明。
      又機車未懸掛車牌，並非必定即屬贓車，公訴人以系爭機車為警發現時未懸掛
      車牌而認定該車為贓車，亦屬有誤，併予敘明。
（二）次查，證人即另件搶奪案件之被告甲○○於檢察官初訊時，雖曾陳稱：行搶所
      騎乘機車是乙○○的，不知他怎麼（得）來的（參照八十七年度他字第一Ｏ七
      三號偵查卷第八頁背面），然除此之外，經本院依職權調閱被告與證人甲○○
      共同被訴搶奪案件（八十九年度訴緝字第一Ｏ五號、八十八年訴字第八八號）
      之全案卷宗以觀，證人甲○○於該案中均未曾再指述上情，再查，證人甲○○
      於上開搶奪案件之警訊中，並未提及系爭機車之來源，或該車係贓車等事項（
      參照其於八十七年九月十七日之警訊筆錄），而於該案在本院之審理過程中，
      證人甲○○則已改稱：系爭機車為其自己所有而非乙○○所有等情（參照本院
      八十八年訴字第八八號影印卷第五頁、第十七頁背面之審判筆錄），且於本案
      審理時，其亦到庭證稱：系爭機車是我的，我不知為何我在警訊中會說車是乙
      ○○的，可能是因為我當時有吸毒，頭腦不清楚的關係等語（參照本院九十年
      二月二十日之訊問筆錄），亦即證人甲○○於本院審理中一再堅稱系爭機車為
      其所有等情，況依其於檢察官初訊時所為之供述內容以觀，亦未提及系爭機車
      係贓車之情，是以自難以證人甲○○之上開陳述或證詞據以認定被告乙○○有
      知贓而仍加以收受之收受贓物犯行，公訴人以甲○○之證詞作為認定被告犯罪
      事實之證據之一，容有未洽。
（三）另本院向高雄市警察局前鎮分局函查之結果，於查獲被告乙○○或另案被告甲
      ○○時，均未扣得系爭機車，此有該局八十九年十二月二十七日高市警前分刑
      字第二一九九六號函文一紙在卷可參，從而本院已無從查明該車是否確為贓車
      之情。至被告雖辯稱：系爭機車於案發後數日已騎至甲○○家中還給甲○○的
      媽媽等語（參照本院九十年五月十六日審判筆錄），惟查，縱證人甲○○可提
      出機車一輛，然本院亦無任何證據或資料可供比對該車是否即為案發當時之系
      爭機車，從而，本院認已無命證人甲○○提出系爭機車一輛供查證之必要，附
      此敘明。
綜上所述，並無證據足以證明系爭機車確為贓車之事實，而公訴人之指訴亦無法使本
院得到被告涉有收受贓物罪之確信心證，此外，復查無積極證據足以證明被告有明知
系爭機車係贓車而仍予以收受之事實，是以被告之本案犯行即屬不能證明，應由本院
為被告無罪之諭知。
據上論斷，應依刑事訴訟法第三百零一條第一項前段，判決如主文。
本案經檢察官鄧藤敦到庭執行職務。
中      華      民      國    九十      年      五      月      三十    日
                                  臺灣高雄地方法院刑事第六庭
                                      法  官  周  玉  群
如不服本判決，應於判決送達後十日內，向本院提出上訴狀。
右正本證明與原本無異。
如不服本判決，應於判決送達後十日內，向本院提出上訴狀。
                                      書記官  黃  英  彥
中      華      民      國    九十      年      五      月      三十    日


司法院資訊處製作；財團法人民間司法改革基金會備份。
